【裁判字號】    97,交簡上,8
【裁判日期】    970227
【裁判案由】    公共危險
【裁判全文】
臺灣桃園地方法院刑事判決             97年度交簡上字第8號
上  訴  人
即  被  告  甲○○
上列上訴人即被告因公共危險案件，不服本院96年度桃交簡字第
4364號，中華民國96年11月19日第一審刑事簡易判決（聲請簡易
判決處刑書案號：96年度偵字第25029 號），提起上訴，本院管
轄之第二審地方法院合議庭判決如下：
    主  文
上訴駁回。
    事  實
一、甲○○於民國96年9 月7 月中午12時許，在桃園縣桃園市○
    ○街47巷5 之3 號住處飲酒，已達不能安全駕駛動力交通工
    具之程度，竟於飲酒後駕駛動力交通工具車號VA3-683 號輕
    型機車，沿桃園縣龜山鄉○○路往鶯歌方向行駛，於同日晚
    間9 時35分許，行至桃園縣龜山鄉○○路與文華巷交岔口，
    欲左轉駛往文華巷，適同向左後方詹瀅萱騎乘車號J9Y-186
    號重型機車沿桃園縣龜山鄉○○路亦駛至該處，甲○○騎乘
    上開機車與詹瀅萱騎乘之上開機車發生碰撞而肇事。甲○○
    經送往聖保祿醫院急救，經到場處理之員警對甲○○實施酒
    測，測得其吐氣所含酒精成分每公升0.85毫克而查獲。
二、案經桃園縣政府警察局龜山分局報請台灣桃園地方法院檢察
    署檢察官偵查後聲請以簡易判決處刑。
    理  由
一、被告甲○○於警詢及檢察官訊問時坦承於騎車前飲酒之事實
    不諱，而依照交通部運輸研究所79年8 月對駕駛人行為之研
    究（酒醉駕車對駕駛行為之分析研究）指出，吐氣每公升酒
    精含量0.25毫克等於血液中酒精濃度（Blood Alcohol Conc
    entration ，簡稱BAC） 百分之0.05（亦即每100 毫升血液
    中含50毫克酒精），而（一）BAC 到達百分之0.03至百分之
    0.05時，對駕駛能力之影響為：多數駕駛人心境逐漸變幻不
    定、視覺與反應靈敏性減弱、對速度及距離的判斷力差。對
    心理行為之影響為：觀察力逐漸欠缺、心情漸趨輕鬆、自信
    心增加、多話、精神狀態處於陶醉感。（二）BAC 到達百分
    之0.05至百分之0.08時，對駕駛能力之影響為：反應遲鈍、
    駕駛能力受損、遲而不決或決而不行。對心理行為之影響為
    ：情緒鬆散、感情與行為趨向誇張、肌肉不協調、精神處於
    興奮狀態。（三）BAC 到達百分之0.08至百分之0.15時，對
    駕駛能力之影響為：判斷力嚴重受到影響、體能與精神協調
    受損、駕駛之體能困難增加。對心理行為之影響為：產生情
    緒異常現象、步伐不平穩、言語不清、反應惡劣、記憶及判
    斷力受損、精神處於錯亂狀態。（四）超過百分之0.15，對
    駕駛能力之影響為：視線搖晃、駕駛已進入恍惚狀態、判斷
    及理解遭到扭曲、駕駛不穩定。對心理行為之影響為：意識
    不明、嘔吐、站、走及講話困難、責任感喪失、精神處於麻
    痺狀態。（五）超過百分之0.5 ，對駕駛能力之影響為：無
    法開車。對心理行為之影響為：爛醉如泥、失去知覺可能致
    死、精神處於昏睡狀態。本件被告之酒精濃度測定值已達呼
    氣每公升0.85毫克，此有酒精濃度測試表1 紙在卷可參，換
    算BAC 值為百分之0.17，被告顯已達不能安全駕駛之程度。
    此外，並經證人詹瀅萱於警詢中就肇事情節證述屬實，復有
    卷附道路交通事故現場圖、道路交通事故調查報告表（一）
    、（二）及照片8 幀可據。足認被告之自白與事實相符，應
    可採信，本件事證明確，其犯行堪以認定，應依法論科。
二、按行為後法律有變更者，適用行為時之法律，但行為後之法
    律有利於行為人者，適用最有利於行為人之法律，95年7 月
    1 日修正施行後之刑法第2 條第1 項定有明文。刑法修正之
    比較新舊法，應就罪刑有關之共犯、未遂犯、想像競合犯、
    牽連犯、連續犯、結合犯，以及累犯加重、自首減輕暨其他
    法定加減原因（如身分加減）與加減例等一切情形，綜其全
    部罪刑之結果而為比較，最高法院95年5 月23日95年度第8
    次刑庭會議決議可資參照。本件被告行為後，刑法第185 條
    之3 服用毒品、麻醉藥品、酒類或其他相類之物，不能安全
    駕駛動力交通工具而駕駛罪，業經修正於97年1 月2 日公布
    ，並於97年1 月4 日施行。被告行為時即修正前刑法第185
    條之3 規定：「服用毒品、麻醉藥品、酒類或其他相類之物
    ，不能安全駕駛動力交通工具而駕駛者，處1 年以下有期徒
    刑、拘役或3 萬元以下罰金。」，而該條法定刑罰金部分，
    依刑法施行法第1 條之1 第1 項、第2 項但書之規定，就所
    定數額提高為3 倍即新台幣9 萬元；被告行為後即修正後刑
    法第185 條之3 規定：「服用毒品、麻醉藥品、酒類或其他
    相類之物，不能安全駕駛動力交通工具而駕駛者，處1 年以
    下有期徒刑、拘役或科或併科15萬元以下罰金。」（無刑法
    施行法第1 條之1 提高罰金數額規定之適用），經比較新舊
    法之規定，新舊法就法定刑有期徒刑、拘役部分雖未修正，
    惟就法定刑罰金部分，新法將舊法規定科處新台幣9 萬元以
    下罰金修正為得科或併科新台幣15萬元以下罰金，比較修正
    前、後之規定，修正前刑法第185 條之3 之規定自對被告較
    有利，是依修正後刑法第2 條第1 項前段規定，自應適用修
    正前之規定。
三、核被告甲○○所為，係犯修正前刑法第185 條之3 之服用酒
    類不能安全駕駛動力交通工具而駕駛罪。原審認被告犯行明
    確，引用刑事訴訟法第449 條第1 項、第3 項、第454 條第
    2 項、修正前刑法第185 條之3 ，刑法第41條第1 項前段，
    刑法施行法第1 條之1 第1 項、第2 條但書，並審酌被告其
    吐氣所含酒精濃度為每公升0.85毫克，及參以被告確於酒後
    因操控力、判斷力較差而與詹瀅萱所騎乘之重型機車發生碰
    撞，足見被告客觀上顯已達不能安全駕駛動力交通工具之程
    度，竟駕駛車輛行駛於道路上，危及道路安全，枉顧其他用
    路人生命、財產之安全，惟念其犯後為前開自白，態度尚佳
    及其並無前科，品行尚佳，本件被告確因酒後與被害人發生
    碰撞等一切情狀，量處被告拘役40日，並諭知易科罰金以新
    台幣1,000 元折算1 日，經核認事用法，並無違誤，量刑亦
    屬妥當，應予維持。被告徒以家中經濟差只有1 兒子賺錢，
    且還有2 子女沒錢繳學費，還要繳房租，不知要怎麼辦云云
    ，提起本件上訴，並無理由，應予駁回。至於被告行為後，
    法律有變更者，依修正前刑法第2 條第1 項之規定，以適用
    裁判時法為原則，如行為時法有利於行為人，則例外適用行
    為時法；而依修正後刑法第2 條第1 項規定，以適用行為時
    法為原則，惟如裁判時法有利於行為人，則例外的適用裁判
    時法，即修正前刑法採「從新從輕原則」，修正後則採「從
    舊從輕原則」。以往實務見解，認原判決未及比較適用新舊
    法時，上訴後，雖比較結果以舊法有利於行為人，而原判決
    別無其他撤銷事由，仍應以此為由撤銷改判。惟修正後之規
    定係以適用行為時法為原則，因此原判決雖未及比較適用，
    然上訴本院第2 審後，經比較新舊法，行為後之法律並非較
    有利於行為人，仍應適用行為時法即修正前刑法為適用法條
    之依據，則原判決適用行為時法即無不當，此部分自不構成
    撤銷之事由（最高法院95年度台上字第3755號、第3934號判
    決意旨參照），附此指明。
三、上訴人甲○○經合法傳喚，無正當理由不到庭，爰依刑事訴
    訟法第371 條之規定，不待其陳述，逕為一造辯論判決。
據上論斷，應依刑事訴訟法第455 條之1 第3 項、第368 條、第
371條，判決如主文。
本案經檢察官翁春鈴到庭執行職務。
中    華    民    國    97    年    2     月    27    日
                  交通法庭審判長法  官  曾淑華
                                法  官  王耀興
                                法  官  鄭吉雄
以上正本證明與原本無異。
不得上訴。
                                書記官  劉宗源
中    華    民    國    97    年    2     月    27    日


司法院資訊處製作；財團法人民間司法改革基金會備份。
